【裁判字號】    90,交上訴,80
【裁判日期】    900726
【裁判案由】    過失致死
【裁判全文】
臺灣高等法院刑事判決                              九十年度交上訴字第八號
    上  訴  人
    即  被  告  乙○○
    選任辯護人  鐘炯鈁
右上訴人因過失致死案件，不服臺灣宜蘭地方法院八十九年度交訴字第八八號，中華
民國九十年四月十六日第一審判決（起訴案號：臺灣宜蘭地方法院檢察署八十九年度
調偵字第二三號）提起上訴，本院判決如左：
    主  文
上訴駁回。
乙○○緩刑肆年。
    事  實
一、乙○○係尚勇運輸有限公司司機，為從事駕駛業務之人。民國八十九年四月二十
    六日午間，乙○○駕駛ＧＸ－Ｗ０九車號營業大貨車載送貨物，沿宜蘭縣蘇澳鎮
    ○○路行駛。當日下午二時三十分許，行經中正路與蘇港路交岔路口欲左轉往南
    澳方向行駛時，本應注意車前狀況，隨時採取必要之安全措施，且應行至交岔路
    口中心處左轉，不得佔用來車道搶先左轉，並應讓直行車先行。而當時天晴、路
    面乾燥、無缺陷、無障礙物、視距良好，亦無不能注意之情事。適有陳彰鶴騎乘
    ＵＵＢ－二０九號機車，由蘇澳鎮○○路直行進入蘇港路與中正路之交岔路口。
    乙○○竟疏未注意車前狀況，復未行至交岔路口中心處，即占用來車車道搶先左
    轉，致與亦疏未注意車前狀況之陳彰鶴機車相撞，使陳彰鶴人車倒地，因而受有
    頭部挫傷、顱骨骨折合併顱內出血。經送醫後，延至同日下午三時許死亡。乙○
    ○於肇事後犯罪未發覺前託人報警，並於警員甲○○到達現場時承認肇事，自首
    接受裁判。
二、案經宜蘭縣警察局蘇澳分局報告暨陳彰鶴之配偶丙○○訴由台灣宜蘭地方法院檢
    察署檢察官偵查起訴。
    理  由
一、訊據被告即上訴人乙○○固坦承平日係以駕駛營業大貨車載送貨物為業，並於右
    揭時地駕車與被害人陳彰鶴機車相撞，致被害人死亡等情，然矢口否認有過失致
    死犯行，於原審及本院審理時先後辯稱：案發時，貨車仍在直行之車道，尚未左
    轉，並已停車，係陳彰鶴騎乘機車違規自右前方衝撞貨車肇事，且警員於道路交
    通事故調查報告表上所繪製之現場圖有誤，應以警員所繪製之草圖為準。又台灣
    省基宜車輛事故鑑定委員會鑑定結果、台灣省車輛行車事故覆議鑑定委員會覆議
    結果，亦與事實不符。況被害人死亡係未戴妥安全帽所致等語。經查：
（一）被告駕駛大貨車於八十九年四月二十六日下午二時三十分許，在宜蘭縣蘇澳鎮
      ○○路與蘇港路交岔路口欲行左轉時，因疏未注意車前狀況，復未行至交岔路
      口中心處即佔用來車車道搶先左轉，致與被害人機車相撞，有道路交通事故調
      查報告表、現場照片十二幀及交通事故現場草圖在卷可稽。而證人即處理警員
      甲○○於本院調查時證稱：「我到車禍現場時，沒有注意到機車有無熄火。現
      場照片是我拍攝的，我到現場時肇事貨車還在發動。依我所畫現場圖與拍攝之
      照片，當時被告的大貨車是有開始轉彎一點點，但還沒到路中心。我到現場時
      ，當時肇事大貨車的引擎並沒有熄火，已經開始轉彎了。．．．當時倒地的機
      車沒有轉彎的跡象，該機車是要從光明路直行穿過蘇港路要走中正路。大貨車
      的左前方向燈附近有被機車擦撞的痕跡，但大貨車門並沒有凹陷。警訊筆錄指
      被告當時貨車時速是二十公里，應該是指大貨車轉彎時的時速。」（見本院九
      十年六月十九日訊問筆錄）按證人甲○○與被告素無怨隙，自無任意誣指之可
      能，所稱被告駕駛大貨車未行至路中心處，已開始左轉，自屬可信。且依現場
      照片所示，被告大貨車位置尚未達路中心，車身並已轉左，足見被告未達路中
      心即已占用來車道欲行左轉。又依被告貨車與被害人機車碰擦位置所示，被告
      貨車係車身左側方向燈、保險桿與被害人機車左手把發生擦撞，倘被害人機車
      係自被告貨車右前方駛來，被害人機車自不可能撞及被告貨車之左側方向燈、
      保險桿處。顯見被告貨車係未至路中心處即占用來車車道搶行左轉，復未讓直
      行之被害人機車先行，致與被害人機車擦撞。被告辯稱：案發時尚未左轉，係
      被害人機車違規自右前方衝撞大貨車肇事，要非屬實。再經比對現場照片，被
      告貨車停車位置與道路交通事故調查報告表上現場圖，及警員繪製之草圖，並
      無差異，被告指稱道路交通事故調查報告表上之現場圖有誤，亦無可採。又被
      害人機車遭被告貨車撞及後，因受有頭部挫傷、顱骨骨折合併顱內出血，經送
      醫不治死亡，業經台灣宜蘭地方法院檢察署檢察官督同法醫師相驗屬實，製有
      勘驗筆錄、相驗屍體證明書及驗斷書在卷為憑。足見被告確因疏未注意車前狀
      況及尚未行至交岔路口中心處，即占用來車車道搶先左轉，致與被害人機車相
      撞，使被害人受傷死亡無疑。
（二）按汽車行駛時，駕駛人應注意車前狀況，並隨時採取必要之安全措施；又汽車
      行駛至交岔路口左轉彎時，應距交岔路口三○公尺前顯示方向燈或手勢行至交
      岔路口中心處左轉，並不得占用來車道搶先左轉；轉彎車應讓直行車先行，道
      路交通安全規則第九十四條第三項、第一百零二條第一項第四款、第六款前段
      分別定有明文，而依卷附道路交通事故調查報告表所載，案發當時天晴、路面
      乾燥、無缺陷、無障礙物、視距良好，亦無不能注意之情事。被告竟疏未注意
      車前狀況，並於未達交叉路口中心處時，即占用來車道搶先左轉，復未讓直行
      車先行，致撞及被害人死亡，被告顯有過失；且被告過失行為與被害人死亡間
      ，復有因果關係。台灣省基宜車輛事故鑑定委員會、台灣省車輛行車事故覆議
      鑑定委員會亦均同此認定，分別有八十九年十二月十八日基宜鑑字第八九○七
      二三號、九十年三月六日府覆議字第九○○二二○號函在卷為憑。至被告另稱
      ：被害人死亡主因係未戴妥安全帽。然被害人死亡原因既係本件交通事故所致
      ，縱被害人未戴妥安全帽，亦無解於被告過失致死之罪責。事證明確，被告犯
      行堪以認定。
二、核被告所為，係犯刑法第二百七十六條第二項之業務過失致人於死罪。被告於肇
    事後，向前來處理警員甲○○承認肇事，並接受裁判，業經證人甲○○於原審證
    述屬實，復有宜蘭縣警察局蘇澳分局八十九年十月二十七日函覆自首調查表在卷
    可考，自應依刑法第六十二條前段規定減輕其刑。而被告行為後，刑法第四十一
    條已於九十年一月十日修正公布，該條第一項規定：「犯最重本刑為五年以下有
    期徒刑以下之刑之罪，而受六個月以下有期徒刑或拘役之宣告，因身體、教育、
    職業、家庭之關係或其他正當事由，執行顯有困難者，得以一元以上三元以下折
    算一日，易科罰金。但確因不執行所宣告之刑，難收矯正之效，或難以維持法秩
    序者，不在此限。」本件被告所犯業務過失致人於死罪，為五年以下有期徒刑之
    罪，比較新舊法結果，上開法律之修正較有利於被告，應依刑法第二條第一項前
    段規定，適用修正後法律。
三、原審調查結果，適用刑法第二百七十六條第二項、第六十二條前段、第二條第一
    項前段、第四十一條第一項前段，罰金罰鍰提高標準條例第一條前段、第二條規
    定，同時審酌被告過失程度、被害人騎乘機車未注意車前狀況亦有過失、被告犯
    罪後之態度等一切情狀，量處有期徒刑六月，並諭知易科罰金之折算標準。認事
    用法，核無違誤，量刑亦稱妥適。被告上訴意旨，否認有過失致死犯行，為無理
    由，應予駁回。末查被告前未曾受有期徒刑以上刑之宣告，有本院被告全國前案
    紀錄表在卷可考。乃因一時疏失，致犯刑章，現已與被害人家屬達成民事和解，
    經此科刑後，應足資警惕，信無再犯之虞，因認所宣告之刑以暫不執行為適當，
    爰併宣告緩刑四年，以啟自新。
據上論斷，應依刑事訴訟法第三百六十八條，刑法第七十四條第一款，判決如主文。
本案經檢察官劉斐玲到庭執行職務。
中      華      民      國      九十      年      七    月    二十六    日
                              臺灣高等法院交通法庭
                                  審判長法  官  陳  祐  輔
                                        法  官  蔡  國  在
                                        法  官  陳  國  文
右正本證明與原本無異。
如不服本判決應於收受送達後十日內向本院提出上訴書狀，其未敘述上訴之理由者並
得於提起上訴後十日內向本院補提理由書（均須按他造當事人之人數附繕本）。
                                        書記官  蔡  棟  樑
中      華      民      國九十    年     七     月    二 十 六     日
附錄本案論罪科刑法條全文：
刑法第二百七十六條第二項：
從事業務之人，因業務上之過失犯前項之罪者，處五年以下有期徒刑或拘役，得併科
三千元以下罰金。


司法院資訊處製作；財團法人民間司法改革基金會備份。
